臺灣臺北地方法院刑事判決　　　　　　　 96年度易字第590號
公　訴　人　臺灣臺北地方法院檢察署檢察官
被　　　告　甲○○
上列被告因動產擔保交易法案件，經檢察官提起公訴（95年度偵
字第24957號），被告於訊問中為有罪之陳述，經本院合議庭裁
定改依簡式審判程序進行審理，並判決如下：
    主  文
甲○○意圖為自己不法之所有，以詐術使人將本人之物交付，處
有期徒刑參月，如易科罰金，以銀元參佰元即新臺幣玖佰元折算
壹日。減為有期徒刑壹月又拾伍日，如易科罰金，以銀元參佰元
即新臺幣玖佰元折算壹日。
    事  實
一、甲○○明知無付款能力，竟意圖為自己不法之所有，於民國
    94年5 月31日，以簽訂動產擔保交易附條件買賣契約之方式
    ，擔任附條件買賣之債務人，向設於臺北縣土城市○○路 ○
    段388號6 樓之綜合機車行即乙○○購買車牌號碼DST-405號
    輕型機車1 部，使乙○○誤認甲○○有支付能力，而交付上
    開機車。雙方約定總價款新臺幣（下同）3萬8,100元，除頭
    期款6,000元於訂約時支付外，餘款3萬2,100元自94年6月15
    日起迄同年11月15日止，以每月為1期共6期，每期需支付5,
    350元，標的物存放地點在臺北市大同區○○○路○段3號8樓
    附近，詎甲○○取得前揭機車後，僅繳交頭期款6,000元，
    其餘各期款均未予繳納，即於簽約當日（即94年5月31日）
    ，將上開機車典當予址設臺北市信義區○○○路○段191號之
    總泰當鋪，致乙○○追索無著，始知受騙。
二、案經乙○○訴由臺灣士林地方法院檢察署呈請臺灣高等法院
    檢察署令轉臺灣臺北地方法院偵查起訴。
    理  由
一、上揭犯罪事實，業據被告甲○○坦承不諱，核與證人、乙○
    ○、證人即總泰當鋪王威仁之證述情節相符（參他2806號卷
    第1頁告訴狀、偵12165號卷第5頁），並有買賣契約（參他
    2806號卷第3頁）、臺北市監理處95年9月13日北市監三字第
    09563901000號函暨所附之汽機車過戶申請登記書（參他280
    6號卷第23-28頁）、交通部公路總局臺北區監理所蘆洲監理
    站95年9月12日北監蘆字第0950050883號函暨所附之汽機車
    過戶申請登記書（參他2806號卷第29-31頁）、總泰當鋪登
    記資料在卷可稽（參偵卷12165號卷第8-9頁）。足認被告上
    開出於任意性之自白，核與事實相符，而可採信。從而，本
    件被告詐欺之犯行，事證明確，洵堪認定。
二、被告行為後，刑法於94年1月7日修正通過，於94年2月2日公
    布，並於95年7月1日施行。按行為後法律有變更者，適用行
    為時之法律，但行為後之法律有利於行為人者，適用最有利
    於行為人之法律，現行刑法第2條第1項訂有明文。本件被告
    行為時之刑法第33條第5款規定：罰金為1元以上。修正後之
    刑法第33條第5款規定：罰金為新臺幣1000元以上。經比較
    新、舊法之結果，被告行為時之舊法對其較為有利，依上開
    規定，應依被告行為時法。是核被告所為，係犯刑法第339
    條第1項之詐欺取財罪。爰審酌被告為個人利益之犯罪動機
    、手段、本次犯罪所得之財產價值尚非甚高，以及其犯後坦
    承犯行，態度尚稱良好等一切情狀，認公訴人求處有期徒刑
    3月，減為有期徒刑1月又15日，尚屬適當，量處如主文所示
    之刑。本件被告犯詐欺罪之犯罪時間係於94年5月31日，係
    在96年4月24日之前，且無中華民國九十六年罪犯減刑條例
    所定不得減刑之情形，爰依同條例第2條第1項第3款規定減
    其宣告刑2分之1。又被告於行為時之刑法第41條第1項前段
    規定：犯最重本刑為5年以下有期徒刑以下之刑之罪，而受6
    個月以下有期徒刑或拘役之宣告，因身體、教育、職業、家
    庭之關係或其他正當事由，執行顯有困難者，得以1元以上3
    元以下折算1日，易科罰金」，又依95年5月17日修正前罰金
    罰鍰提高標準條例第2條規定，就其原定數額提高為100倍折
    算1日，則被告行為時之易科罰金折算標準，應以銀元300元
    折算1日，經折算為新臺幣後，應以新臺幣900元折算為1日
    ；惟94年2月2日修正公布之刑法第41條第1項前段則規定：
    犯最重本刑為5年以下有期徒刑以下之刑之罪，而受6個月以
    下有期徒刑或拘役之宣告者，得以新臺幣1千元、2千元或3
    千元折算1日，易科罰金。是比較修正前、後之易科罰金折
    算標準，以94年2月2日修正公布前之刑法規定，較有利於被
    告。爰併依修正前刑法第41條第1項前段及修正前罰金罰鍰
    提高標準條例第2條規定，諭知易科罰金之折算標準。
三、公訴意旨另略以: 被告甲○○係以附條件買賣契約之方式，
    擔任附條件買賣之債務人買受上開機車，並與告訴人約定標
    的物存放地點在臺北市大同區○○○路○段3號8樓附近，在
    價金清償之前，標的物所有權仍屬債權人乙○○所有，甲○
    ○僅得依約占有使用，不得擅自遷移、出賣、移轉、出質、
    出租或為其他處分。詎甲○○意圖為自己不法之利益，在取
    得前揭機車後，未付清分期款前，即將上開動產擔保之標的
    物典當予址設臺北市信義區○○○路○段191號之總泰當鋪，
    致乙○○追索無著，而受有損害。因認被告之所為，另涉違
    反動產擔保交易法第38條之罪。按犯罪後之法律已廢止其刑
    罰者，應諭知免訴之判決，刑事訴訟法第302條第4款定有明
    文。而查動產擔保交易法第38條動產擔保交易之債務人，意
    圖不法利益，將標的物出質，致生損害於債權人罪，惟該條
    規定業於民國96年7月11日經總統公布刪除，依照前開說明
    ，此部分本應為被告免訴之判決。惟公訴意旨認此部分如成
    立犯罪，與前開論罪科刑部分有修正前刑法第55條之牽連犯
    關係，為裁判上一罪，爰不另為免訴判決之諭知，附此敘明
    。
據上論斷，應依刑事訴訟法第273條之1第1項、第299條第1項前
段，修正後刑法第2條第1項前段、刑法第339條第1項、修正前刑
法第41條第1項前段，罰金罰鍰提高標準條例第1條前段、修正前
罰金罰鍰提高標準條例第2條，現行法規所定貨幣單位折算新臺
幣條例第2條，中華民國九十六年罪犯減刑條例第2條第1項第3款
、第7條、第9條，判決如主文。
中　　華　　民　　國　　96　　年　　9 　　月　　6 　　日
　　　　　　　　　  刑事第四庭  法  官  李桂英
上正本證明與原本無異。
如不服本判決，應於判決送達後10日內向本院提出上訴狀（應抄
附繕本）。告訴人或被害人如對於本判決不服者，應具備理由請
求檢察官上訴，其上訴期間之計算係以檢察官收受判決正本之日
期為準。
　　　　　　　　　　　　　　　  書記官　嚴君珮
中　　華　　民　　國　　96　　年　　9 　　月　　6 　　日
附錄本案論罪科刑法條全文:
中華民國刑法第339條
（普通詐欺罪）
意圖為自己或第三人不法之所有，以詐術使人將本人或第三人之
物交付者，處5年以下有期徒刑、拘役或科或併科1千元以下罰金
。以前項方法得財產上不法之利益或使第三人得之者，亦同。
前二項之未遂犯罰之。
